【裁判字號】    92,交聲,594
【裁判日期】    920522
【裁判案由】    交管條例聲異
【裁判全文】
臺灣板橋地方法院交通事件裁定                  九十二年度交聲字第五九四、
    原處分機關  交通部公路總局臺北區監理所
    異  議  人
    即受處分人  乙○○
右列受處分人因違反道路交通管理處罰條例案件，對於原處分機關均於民國九十二年
一月三日所為之處分（原處分案號為：北監五字第裁四０－ＩＡ九五一二八六號、
北監五字第裁四０－ＩＡ0000000號、北監五字第裁四０－ＣＧ五一九五
三號、北監五字第裁四０－ＣＧ五一七二三一號），聲明異議，本院裁定如左：
    主      文
原處分均撤銷。
乙○○不罰。
    理      由
一、原處分意旨略以：（一）異議人於民國九十一年十一月二日下午，將車號ＡＦ－
    五一二二號自用小客車，停置在臺北市○○路之收費停車處所，不依規定繳費，
    經臺北市停車管理處於當日下午二時五十五分查獲，以北市交停字第ＩＡ九五一
    二八六號通知單逕行舉發。（二）異議人於九十一年十月三十一日上午，將車
    號ＡＦ－五一二二號自用小客車，停置在臺北市○○路之收費停車處所，不依規
    定繳費，經臺北市停車管理處於當日上午十一時三十九分許查獲，以北市交停字
    第ＩＡ0000000號通知單逕行舉發。（三）異議人於九十一年十一月一日
    下午八時二十三分許，駕駛車號ＡＦ－五一二二號自用小客車，行經臺北縣淡水
    鎮○○○路竹圍路段，因行車速度超過規定之最高時數二十公里以上，經臺北縣
    政府警察局以北縣警交字第ＣＧ五一九五三號通知單逕行舉發。（四）異議
    人於九十一年十月三十日二十一時四分許，駕駛車號ＡＦ－五一二二號自用小客
    車，行經臺北縣淡水鎮○○道與碑島路口，因行車速度超過規定之最高時數未滿
    二十公里，經臺北縣政府警察局以北縣警交字第ＣＧ五一七二三一號通知單逕
    行舉發。
二、本件異議人即受處分人乙○○聲明異議意旨略以：伊於九十一年四月底，前往設
    在臺北市○○路二段五一二號一樓之財配通財務管理顧問有限公司（下稱財配通
    公司）應徵上班，擔任司機工作，十餘天後，公司人員甲○○表示願與伊合夥經
    營公司，並要求伊擔任公司負責人，伊僅係掛名負責人，公司購買之車號ＡＦ－
    五一二二號自用小客車亦登記在伊名下，有時由伊駕駛使用，然伊工作至九十一
    年七月間便離開公司，離職後數次要求公司將系爭車輛過戶，但公司置之不理，
    車籍資料亦無法拿回，離職後伊沒有駕駛上開車輛，因此本件裁決書記載之違規
    事實與伊無關，實際使用者是財配通公司等語。
三、按「汽車駕駛人」停車時，有左列情形之一者，處新臺幣六百元以上一千二百元
    以下罰鍰：十一、在道路收費停車處所停車，不依規定繳費者。另「汽車駕駛人
    」，行車速度，超過規定之最高時速，或低於規定之最低時速，或裝用測速雷達
    感應器者，處新臺幣一千二百元以上二千四百元以下罰鍰；其感應器沒入之。又
    汽車不依限期參加定期檢驗或臨時檢驗者，處「汽車所有人」新臺幣九百元以上
    一千八百元以下罰鍰，道路交通管理處罰條例第五十六條第一項第十一款、第四
    十條第一項、第十七條第一項分別定有明文。次按，道路交通管理處罰條例第八
    十五條第二項、第三項規定：「本條例關於車輛所有人之處罰，如應歸責於車輛
    駕駛人者，處罰車輛駕駛人。本條例關於車輛駕駛人之處罰，如應歸責於車輛所
    有人者，處罰車輛所有人。」；另違反道路交通管理事件統一裁罰基準及處理細
    則第二十四條規定：「逕行舉發違反道路交通管理事件，經汽車所有人依通知單
    之應到案日期前到案，並告知違規駕駛人姓名、身分證統一編號及住址者，處罰
    機關應即另行通知違規駕駛人到案依法處理；逾應到案日期，處罰機關應依本條
    例第八十五條第三項規定處罰該汽車所有人。」由以上規定可知，道路交通管理
    處罰條例對於交通違規事件之處罰對象，究為汽車駕駛人或車輛所有人，原則上
    均有明文規定，但違規情形係應歸責於車輛所有人（原應處罰汽車駕駛人）或汽
    車駕駛人（原應處罰車輛所有人），則應例外處罰此「應歸責者」。至於交通違
    規事件是否應歸責於他人，究屬例外情形，基於行政行為具有公信力之推定，原
    受處罰人應陳述其事實，並提供相關證據方法以資審認。本件違規車輛即ＡＦ－
    五一二二號自用小客車之登記所有人為異議人乙○○，原處分機關就舉發單位逕
    行舉發之違規事件，對異議人進行如上之裁罰，固符合前揭規定，惟異議人抗辯
    系爭車輛之實際所有人及使用人為財配通公司，其於九十一年七月間離開公司後
    即未駕駛該車等語。倘異議人所述為真，則本件諸交通違規事件，終局應受處罰
    者係車輛之實際使用人即財配通公司，而非異議人，因此本件首應審究者，在於
    異議人上開所辯是否屬實乙節，合先敘明。
四、經查，本院依職權調閱本院另案九十二年度交聲字第三九六號異議人乙○○聲明
    異議卷，經核閱卷內資料，發現財配通公司於九十年六月二十九日登記設立，負
    責人為黃泓霖，股東為許建宏、王英韜、江文龍、陳玉郎；九十一年五月十七日
    公司負責人變更為異議人乙○○，股東除許建宏變更為江美玲外，其餘均相同；
    九十一年八月二十九日公司負責人變更為楊天池，股東並未變更，此有臺北市政
    府九十二年三月七日府建商字第０九二０六一四五九號函及所附財配通公司設立
    、變更登記表及董事股東名單附於該卷可稽。可知異議人於九十一年五月十七日
    起至同年八月二十九日擔任公司負責人，核與異議人陳述其在財配通公司僅上班
    二、三個月即辭職離開之情相符。此外，異議人在該案提出之華泰商業銀行古亭
    分行活期存款存褶（戶名為財配通公司，帳號為三七０八之四號），顯示該帳戶
    於九十一年七月間解約，有存褶簿影本一件附卷可參，異議人辯稱其自九十一年
    七月間即離開財配通公司等語，尚有所據。且證人江文龍亦於該案到庭證稱：「
    我是股東，大概出資十幾萬元，我只看過異議人一次，因為我不負責公司業務，
    所以異議人何時離開公司並不清楚，也不知道本件系爭車輛之事。」等語（見該
    卷九十二年三月二十六日訊問筆錄），可知股東江文龍與擔任負責人之異議人並
    不相識，對於異議人相關情況亦不知悉，是異議人辯稱其應證人甲○○之邀請，
    掛名擔任公司負責人等語，核與證人之證述相符，亦有所據。又證人甲○○到庭
    證稱：「我先前開設徵信社，還有一些舊案件，所以找異議人合夥開設公司，由
    異議人擔任董事長，另有江美玲、王英韜、江文龍、陳玉郎、楊天池等人擔任股
    東，在公司牌照尚未核准下來時，公司就購買ＡＦ－五一二二號自用小客車，異
    議人於九十一年八月間離開公司，就沒有再開這部車，由公司其他業務員使用，
    這部車輛是公司之交通工具。異議人離開後，我找楊天池擔任負責人，所以這些
    罰單不是異議人開車造成的，而是其他業務駕駛違規的，業務員有一位叫楊智雄
    ，他駕駛最久，其他人不記得。」等語（見該卷九十二年三月二十六日訊問筆錄
    ）。再者，系爭車輛之前所有人即證人高金樹到庭證稱：「我是ＡＦ－五一二二
    號自用小客車之前任車主，後來范揚鵬介紹甲○○等人向我買車，甲○○與異議
    人均曾前來向我接洽，我不知道他們公司內部之事，也不知道誰在用車。」等語
    （見該卷九十二年三月二十六日訊問筆錄），可知系爭車輛由證人高金樹出賣予
    財配通公司，而異議人與證人甲○○等人均曾代表該公司向證人高金樹接洽，異
    議人辯稱系爭車輛係財配通公司購買使用等語，足堪採信。至於原處分機關表示
    異議人曾於九十一年五月十八日及同年六月六日駕駛系爭車輛違規，經警以公警
    局交字第Ｚ00000000號、Ｚ00000000號違規舉發通知單當場舉
    發，其上均有異議人之簽名，故異議人所辯不實云云，查異議人對於其駕駛系爭
    車輛於前開時地違規，為警當場舉發，並在違規舉發通知單上簽名之情，均供認
    不諱，惟前開違規事件之發生時間係於九十一年五月十八日及同年六月六日，均
    在異議人離開財配通公司之前，尚難以此推翻異議人所稱其於九十一年七、八月
    間離開公司後，即未駕駛系爭車輛之事實，故原分機關前揭說明，不足以推翻異
    議人之抗辯。從而，異議人之聲明異議內容，核與上開證人所述及相關證據資料
    所顯示之情節相符，所辯應可採信。
五、綜上所述，本件違規車輛之所有人雖登記為異議人，然遭舉發之駕駛人及終局應
    歸責處罰者是否確為異議人，實難遽予認定，此外復查無異議人確有違反道路交
    通管理處罰條例之事實，原處分未予詳查，遽予裁罰，尚有未洽，本件異議為有
    理由，原處分應予撤銷，另諭知異議人不罰，以期適法。
六、據上論結，應依道路交通案件處理辦法第二十條前段，裁定如主文。
中    華    民    國      九十二      年      五      月      二十二    日
                                    臺灣板橋地方法院交通法庭
                                        法  官  李君豪
右正本證明與原本無異。
如不服本裁定應於送達後五日內向本院提出抗告狀。
                                        書記官  楊灥
中    華    民    國      九十二      年      五      月      二十二    日


司法院資訊處製作；財團法人民間司法改革基金會備份。
